【裁判字號】    90,上訴,173
【裁判日期】    900523
【裁判案由】    違反毒品危害防制條例
【裁判全文】
臺灣高等法院高雄分院刑事判決                      九十年度上訴字第一七三號
    上  訴  人
    即  被  告  乙○○
                甲○○
    共      同
    選任辯護人  柳聰賢
右上訴人因違反毒品危害防制條例案件，不服臺灣屏東地方法院八十九年度訴字第四
八二號，中華民國八十九年十一月三十日第一審判決（起訴案號：臺灣屏東地方法院
檢察署八十九年度偵字第四一三七號、第四八五六號，八十九年度毒偵字第一五四五
號）提起上訴，本院判決如左：
    主  文
原判決撤銷。
乙○○共同連續販賣第壹級毒品，累犯，處有期徒刑拾壹年，褫奪公權伍年。扣案之
第壹級毒品海洛因毛重拾陸點柒公克（淨重拾參點貳壹公克）沒收銷毀之、空夾鏈袋
壹包沒收，販毒所得新臺幣柒仟元沒收，如全部或一部不能沒收時，以其財產抵償之
。又連續轉讓第壹級毒品，累犯，處有期徒刑壹年伍月。應執行有期徒刑拾貳年，褫
奪公權伍年。扣案之第壹級毒品海洛因毛重拾陸點柒公克（淨重拾參點貳壹公克）沒
收銷毀之、空夾鏈袋壹包沒收，販毒所得新臺幣柒仟元沒收，如全部或一部不能沒收
時，以其財產抵償之。
甲○○共同連續販賣第壹級毒品，處有期徒刑捌年，褫奪公權伍年。扣案之第壹級毒
品海洛因毛重拾陸點柒公克（淨重拾參點貳壹公克）沒收銷毀之、空夾鏈袋壹包沒收
，販毒所得新臺幣柒仟元沒收，如全部或一部不能沒收時，以其財產抵償之。
    事  實
一、乙○○曾於民國八十四年間，因違反麻醉藥品管理條例案件，經臺灣屏東地方法
    院判處有期徒刑三月，於八十四年九月十九日易科罰金執行完畢；復於八十五年
    間，因違反麻醉藥品管理條例案件，經臺灣屏東地方法院分別判處有期徒刑六月
    及有期徒刑七月，並接續執行，於八十七年二月二月二十三日執行完畢，惟仍不
    思悛悔。
    （一）乙○○基於轉讓第一級毒品海洛因之概括犯意，自八十八年八月間起至八
          十九年五月十四日止，在屏東縣潮州鎮「大潮州檳榔城」後面空地，以每
          週一次，每次約一錢的數量，無償轉讓第一級毒品海洛英予許秀娟，其轉
  讓方式係由乙○○將第一級毒品海洛英親自交予許秀娟或由乙○○將該毒
          品置於大潮州檳榔城的後面空地，用香菸盒子裝丟在地上，並以電話聯絡
          許秀娟前往拾取。
    （二）乙○○另行起意，與其女友甲○○共同基於販賣第一級毒品海洛因之概括
          犯意，自八十九年五月初某日起，至八十九年七月十一日上午十時許止，
          在屏東縣潮州鎮「大潮州檳榔城」停車場等地，由乙○○提供無法證明為
          其所有，但供其使用之0000000000號、0000000000
          號、0000000000號等行動電話與蘇文章、陳素惠，以約一．五
          公克海洛因新臺幣（下同）三千元至四千元之價格，連續多次販賣第一級
          毒品海洛因予蘇文章及陳素惠二人，其最後一次交易為八十九年七月十一
          日上午十時許，以四千元完成交易。而渠等交易方式，係先由蘇文章或陳
          素惠以屏東縣潮州鎮○○路一○○號前之0000000號、聯興路與自
          強路口之0000000號等公共電話與乙○○連絡毒品交易，再由蘇文
          章、陳素惠至前開「大潮州檳榔城」停車場，與由乙○○或甲○○所駕駛
          銀色歐寶車號Ｄ九─二六五二號之自用小客車，先將所購買第一級毒品海
          洛英之價款交予乙○○或甲○○，再由乙○○或甲○○將毒品以衛生紙或
          煙盒包裝，再丟至地上或直接交予陳素惠、蘇文章而完成交易。
    （三）嗣於八十九年七月十四凌晨經警查獲蘇文章、陳素惠施用第一級毒品海洛
          英之犯行後，經警據渠等之供述，在屏東縣竹田鄉○○路六二之三號，蘇
          益權之住處查獲乙○○、甲○○二人，並扣得渠等所持有供販賣之第一級
          毒品海洛因毛重十六．七公克（淨重十三．二一公克）及渠等所有，供販
          賣第一級毒品海洛因所用之空夾鏈袋一包。另復扣得非屬本案之第二級毒
          品安非他命毛重六十七．九公克、無法證明係渠等販賣或轉讓海洛因所用
          之戒只一只及包海洛因之黑色皮包一個（乙○○另涉施用第二級毒品安非
          他命罪嫌，由臺灣屏東地方法院檢察署檢察官另行偵查起訴）。
二、案經屏東縣警察局屏東分局報請臺灣屏東地方法院檢察署檢察官偵查起訴。
    理  由
一、訊據被告乙○○、甲○○均矢口否認有上開販賣及轉讓犯行，被告乙○○辯稱：
    伊並不認識蘇文章，僅認識陳素惠，伊與陳素惠曾係男女朋友關係，伊未曾販賣
    毒品予蘇、陳二人，本件純因感情因素始遭陳素惠誣陷；至於許秀娟，亦是伊以
    前之女友，伊和許秀娟一起購買毒品施用，許秀娟會去大潮州檳榔城向伊要毒品
    ，若沒毒品則會向伊要錢，本件亦係因怨誣陷云云；被告甲○○則辯稱：伊未販
    賣毒品，伊與蘇文章、陳素惠並不認識，只曾遠遠見過陳素惠，乙○○遭警逮捕
    時伊正在車上吃便當，是刑警押她進去的，伊未曾見過毒品，更不可能替乙○○
    送毒品云云。惟查：
    （一）被告乙○○、甲○○於前開時、地，連續多次販賣第一級毒品海洛因予蘇
          文章、陳素惠之事實，業據證人蘇文章、陳素惠迭於警訊、檢察官偵查中
          均證述歷歷，且互核大致相符，復就被告乙○○販賣第一級毒品海洛因部
          分，再於原審審理時證述在卷，就被告甲○○販賣第一級毒品海洛因部分
          亦據證人陳素惠於原審審理時證在卷（見警卷蘇文章、陳素惠八十九年七
          月十四日、八十九年度偵字第四一三七號偵查卷蘇文章、陳素惠八十九年
          七月二十一日、八十九年八月三日筆錄、原審卷八十九年九月十四日、八
          十九年十月三十一日、八十九年十一月十四日筆錄）；而被告乙○○多次
          無償轉讓第一級毒品海洛因予許秀娟，供其施用之事實，亦據證人許秀娟
          於警訊、偵訊時證述無訛（見八十九年度偵字第四一三七號卷許秀娟八十
          九年五月十六日、八十九年七月十九日警訊筆錄，八十九年八月二十二日
          偵訊筆錄）。且證人蘇文章、陳素惠、許秀娟亦均已於偵查中與被告潘景
          煌、甲○○當面對質無誤。而證人蘇文章嗣後於原審改稱係因甲○○與潘
          景煌同車，所以指證曾向甲○○買毒品；復於本院九十年三月一日調查時
          改稱係伊等與被告乙○○一起購買毒品，第一次交一萬元，第二次交五千
          元予乙○○，渠前於偵訊時供稱係向被告乙○○購買一節，乃因偵查前一
          天與被告吵架，始指稱向被告乙○○購買毒品（見本院卷第四六至第四七
          頁）；另證人陳素惠亦於本院九十年三月十五日調查時改稱：伊等並未向
          乙○○等人購買毒品海洛因，伊前於偵訊時所供稱，係因與乙○○有感情
          糾紛的關係，故意要咬他所致云云（見本院卷第一Ｏ七至第一Ｏ八頁）。
          但證人蘇文章、陳素惠前曾單獨向甲○○交易毒品併其交易方式等情，業
          據其等前於警、偵訊時及證人陳素惠於原審審理時證述甚詳，如前所述（
          見偵卷第九頁反面、第十頁正、反面及原審卷第六六頁、第一五八頁），
          證人蘇文章、陳素惠前開變更證詞，要屬迴護被告乙○○、甲○○之詞，
          未足為被告等有利之認定。況證人陳素惠於本院調查時證述稱：伊與潘景
          煌只交往短暫之時間而已，不是很熟（見本院九十年三月十五日筆錄），
          該證人既承其與被告乙○○不熟識，則何來因吃醋，而故意誣陷被告潘景
          煌販賣第一級毒品海洛因之重罪，亦屬可疑。被告乙○○雖一再堅詞辯稱
          純因感情因素始遭陳素惠、許秀娟誣陷。惟證人陳素惠及許秀娟均否認係
          因感情因素始誣陷被告乙○○，證人陳素惠更於原審審理時證稱，伊與蘇
          文章係男女朋友關係，認識四年餘，伊與乙○○除了毒品買賣關係外，沒
          有其他關係（見原審卷第六六頁、第六八頁、第一五六頁及第一五八頁）
          ，於本院調查時亦稱與被告乙○○不熟（見本院卷第一Ｏ六頁），尚難認
          渠等純係因感情因素而為誣陷。另被告乙○○於原審審理時供稱：證人陳
          素惠之「身上沒有其他特徵，沒有刺青，也沒有痣或胎記」（見原審卷第
          十三頁反面）；被告辯護人於本院調查時陳稱陳素惠之身體特徵為「乳房
          下垂，乳頭呈黑色，乳頭很大粒，全身沒有刺青，也沒有痣或胎記」，並
          請求勘驗證人陳素惠身體特徵，以證明被告乙○○所稱伊與陳素惠曾為同
          居且親蜜之男女朋友關係屬實，惟經本院於九十年三月二十二日諭命本院
          女法警勘驗陳素惠身體，雖陳素惠身上無任何刺青與胎記且乳房亦呈下垂
          ，略與被告所稱相符，惟陳素惠右乳上方有一顆大黑痣，其他身體部分亦
          有二顆黑痣存在，亦經本院勘驗屬實（見本院卷第一二四頁、第一二五頁
          ），此部分之特徵為被告乙○○所未言及，若被告乙○○果與證人陳素惠
          間確曾有親蜜男女關係，則被告乙○○對陳素惠右乳房上方之大黑痣應知
          之甚詳，何以對此重要且明顯之特徵未能知悉，自難認被告乙○○所辯屬
          實在，是本件勘驗結果尚無法作有利於被告乙○○之認定。此外證人李寶
          琴於本院訊問是否知道乙○○與陳素惠同居時，該證人先結證稱：伊認識
          乙○○的妹妹，但不知其姓名，復又謂：八十八、九年間伊天天到乙○○
          家，陳素惠與乙○○在同一房間云云（見本院卷第一七四頁）。惟證人李
          寶琴既謂其天天前往乙○○家找被告乙○○之妹，顯見當時交往頻繁，然
          該證人對於交往頻繁之人豈會連姓名均無所知悉，是其證詞是否可採已屬
          可疑。且縱該證人前往被告乙○○家中時曾見過陳素惠，是否因此即得證
          明被告乙○○與陳素惠同居，亦無法作此聯想，是證人李寶琴之證詞，亦
          無法作有利於被告之認定；至於證人鄞明智於本院調查時亦到院結證稱：
          伊於八十八年四月二十八日被抓，同年九月份去執行時，原為其女朋友的
          陳素惠即與被告乙○○於八十八年八、九月間同居（見本院卷第一七五頁
          ），惟鄞明智既於八十八年九月份即入監執行，則其如何知悉被告乙○○
          與其女友陳素惠同居，即屬可疑。況陳素惠既原為其女朋友，則在無任何
          原因下，女朋友與被告乙○○同居，證人鄞明智得知後竟甚為平靜，亦難
          謂符常情，證人鄞明智之證詞，應係迴護被告乙○○之詞，委無足採。另
          許秀娟雖自承伊曾與被告乙○○於八十七年五月間起原為男女朋友關係，
          惟於八十八年間伊接受勒戒前即已較少往來，約自八十七年成為男女朋友
          後，被告乙○○就拿毒品海洛因給伊使用，分手後亦繼續自被告乙○○處
          拿過毒品海洛因，被告乙○○都會送到伊家，最後一次好像是在（八十九
          年）五月十九日那天（見原審卷第一七二頁反面、第一七三頁）。顯然證
          人陳素惠既與被告乙○○間無所謂親蜜關係存在，而許秀娟於與被告潘景
          煌分手後則尚續自被告乙○○處取得毒品來源，則被告乙○○對於前揭事
          實辯稱純因感情因素始遭誣陷之詞，顯無可能，應係被告乙○○事後卸責
          之詞，不足委採，而證人陳素惠、蘇文章嗣後翻異前詞，純屬迴護被告之
          詞，亦不足採信。
    （二）況證人蘇文章與陳素惠相識約三、四年之時間，並論及婚嫁及其交往各情
          ，迭據渠等證述在卷，並經原審法院隔離訊問該二證人而互核一致，是被
          告乙○○所辯本難遽採。再被告乙○○迭於偵查中供稱：伊曾在大潮州檳
          榔攤遇見過陳素惠，當時是旁人指稱她是何人之女朋友，伊僅在該檳榔攤
          遇過她搭車等語（見偵卷卷第七十一頁），惟於同日竟又改稱：伊與陳素
          惠以前是同居關係，分手近一年云云（見偵卷七十四頁），渠所供反覆本
          難採信。再被告乙○○於原審審理時供稱：伊與許秀娟曾同居在一起四、
          五個月，但在今年（八十九年）農曆過年時就分手了，伊與陳素惠是在去
          年（八十八年）年初分手，在一起的時間只有三、四個月，也是同居關係
          云云（參原審卷八十九年九月一日筆錄）。被告乙○○並於原審聲請傳訊
          證人賴潘秀盆、張德謀、廖國銘、潘秋玲以證明伊與證人陳素惠曾前為男
          女朋友並有金錢糾紛一節，惟上開證人與被告乙○○、甲○○分係鄰居、
          朋友、兄妹關係，而證人廖國銘復係被告乙○○、甲○○上揭交易毒品之
          處大潮州檳榔城之業者等情，均為渠等供陳在卷，是渠所言本即難免迴護
          被告乙○○、甲○○之情；再以經原審法院提示含陳素惠、許秀娟之影像
          照片六幀，其中編號三為許秀娟、編號四為陳素惠，惟證人賴潘秀盆證稱
          ：伊無法清楚辯識；證人張德謀證稱：伊係於八十八年中秋節時開始載潘
          景煌及「小惠」之女子，約於八十九年農曆年前即未見「小惠」，惟此節
          不惟與上揭被告乙○○所言與陳素惠交往之時間不符，亦且以其與被告潘
          景煌朋友之關係並為排班之司機，曾見過陳素惠亦屬可見，要難以此即得
          認陳素惠與被告乙○○確有同居之男女友關係；又證人廖國銘證述歷歷其
          三年前即認識陳素惠，惟其稱乙○○與陳素惠係何關係伊不清楚，又其甚
          且誤指編號三之許秀娟為陳素惠，其證詞自難以為有利乙○○之認定。再
          以被告乙○○復甚供稱：張德謀應認識陳素識，但不認識許淑（秀）娟，
          伊和許淑（秀）娟在一起時還沒認識張德謀，而證人張德謀證稱：伊與陳
          素惠是因乙○○叫伊車子才認識（參原審卷八十九年十月二十六日筆錄）
          ，則依其所述，被告乙○○自係先與許秀娟認識在先，次再認識張德謀及
          陳素惠，被告乙○○就前所自稱與陳素惠、許秀娟認識先後，竟有如此差
          異，益見其虛詞以供及證人張德謀所供不足採之情。
    （三）證人蘇文章於原審審訊時證稱：伊因無行動電話，故均係以公共電話與潘
          景煌聯絡，最常打的是位於屏東縣潮州鎮○○路與中正路口，編號為00
          00000號及潮州鎮○○路聯瑛旅社前，編號0000000號公共電
          話，伊都是打乙○○Ｚ000000000的行動電話聯絡購買毒品海洛
因，最後一次是在被查獲前的七月十一、十二日上午十點左右打公用電話
          與乙○○聯絡的（見原審卷第三十五頁反面、第七十八頁正反面、第七十
          九頁），復有蘇文章導引警方前往所攝相片四幀附卷可按（見原審卷第八
          Ｏ頁至第八十一頁），再依該二具公共電話之通聯紀錄，該000000
          0號電話於八十九年六月二十七日九時三十二分、同年月日十時二分、同
          年七月三日八時四十七分有與0000000000號之通聯紀錄，八十
          九年七月九日十時四分、同年月十日十時十分有與0000000000
          號通聯紀錄，該0000000號電話於八十九年六月二十二日二十二時
          二分、同時三分有與0000000000號之通聯紀錄，八十九年六月
          二十七日九時三十七分有與0000000000號通聯紀錄，八十九年
          七月八日八時五十六分有與0000000000號通聯紀錄，八十九年
          七月十日九時二分、同年月十一日九時三十九分、同年月日十時七分有與
          0000000000之通聯紀錄，此有上揭二公共電話通聯紀錄（見原
          審卷第一ＯＯ頁至第一Ｏ九頁所附）在卷可稽，又尤以八十九年七月十一
          日上午十時左右毒品交易一節至為明確無疑。另0000000000、
          0000000000、0000000000、0000000000
          、0000000000號行動電話為被告乙○○所使用，而00000
          00000號為被告甲○○所使用，業據被告乙○○、甲○○迭於偵、審
          中供承在卷，而0000000000號係由被告乙○○以劉臣崇之名義
          申請亦據被告乙○○供承在卷，並有0000000000號行動電話通
          聯紀錄在卷可參（見原審卷第十二頁）。是證人蘇文章迭次於警、偵及原
          審中所指證，核與事實相符，況被告乙○○迭於偵查及原審審訊時，先供
          述與蘇文章不認識，復改稱見過二次面，被告甲○○亦辯稱與蘇文章不認
          識，則與被告乙○○、甲○○二人不甚熟識之證人蘇文章，何以得具體指
          證毒品交易之時、地與情節，故而被告乙○○、甲○○前揭販賣毒品海洛
          因犯行，足資採信，被告乙○○連續販賣第一級毒品海洛因，事證甚為明
          確。
    （四）被告乙○○、甲○○違反毒品危害防制條例案件，肇因證人蘇文章、陳素
          惠因欲施用毒品海洛英，而由蘇文章於八十九年七月十三日以前述聯絡方
          式，撥打被告乙○○0000000000號行動電話與被告乙○○聯絡
          ，惟因被告乙○○稱人未在潮州，乃告知蘇文章另於同年月日晚上十時至
          竹田鄉○○村○○路六十二之三號蘇益權住處，向蘇益權以三千元之價購
          得第一級毒品海洛英，嗣後並以上揭購得之毒品，於屏東縣潮州鎮○○路
          二二五號新天地理容院供以施用，嗣為警所查獲，而於陳素惠身上起出海
          洛英○．二公克、蘇文章身上起出海洛英一．三公克，蘇文章、陳素惠始
          供出曾向被告乙○○、甲○○購得毒品等情，業據證人陳素惠、蘇文章迭
          於偵、審中供證在卷，則證人陳素惠、蘇文章供出毒品來源顯非預謀設陷
          亦屬可見。又關於毒品交易之方式與過程，證人蘇文章於原審審訊時證稱
          ：每次與乙○○聯絡上後，大約都是半小時至一小時後到大潮州檳榔城向
          乙○○購買毒品，一手交錢一手交貨，交易過程都是先拿錢給乙○○，後
          到檳榔攤停車場等他，再由乙○○走進檳榔攤內，然後用衛生紙包一包丟
          出來，伊就去撿起來，完成交易（見偵卷第九頁反面、第十頁）；若潘景
          煌沒空，都是他女朋友（即甲○○）送海洛因給伊，甲○○都是開車號Ｄ
          ９─２６５２號歐寶銀色自小客車送毒品給伊，交易過程也是先拿錢給陳
          秀枝，後甲○○走進廁所內，取出毒品用衛生紙包好，走出來丟在地上後
          ，伊再去撿起來帶走（見偵卷第十頁正、反面），另證人陳素惠則證述稱
          ：伊和乙○○交易毒品主要都是蘇文章在聯絡，所以聯絡方式他較清楚，
          交易情形是乙○○開車來，伊等先付錢，隔二、三分鐘後他再去廁所，從
          廁所出來後，他已將毒品用菸盒或衛生紙包著，如果用菸盒包著就直接交
          給伊等，如果用衛生紙包著就丟在地上，伊等再去拿（見原審卷第六十七
          頁），經核與證人許秀娟就乙○○轉讓毒品之方式所供：以往都是由潘景
          煌親自拿給我，後來他放在大潮州檳榔城的後面空地，用香菸盒子裝丟在
          地上，打電話叫我過去拿等語相符，是證人蘇文章、陳素惠、許秀娟等三
          人就被告乙○○交付毒品手法所供既均相符，益見證人陳素惠、蘇文章、
          許秀娟所供洵屬有據。
    （五）被告乙○○經於臺灣屏東地方法院檢察署偵查中與證人陳素惠對質結果，
          除證人陳素惠已堅決否認其曾與被告乙○○交往之情無誤外，被告乙○○
          竟於對質時又改稱：伊是與陳素惠共同出資去購買毒品云云，然該節非惟
          經陳素惠所立予否認，復佐以被告乙○○本人僅有施用毒品安非他命之犯
          行，其豈會有與施用毒品海洛因之證人陳素惠共同出資購買種類不同之毒
          品之可能？乃被告乙○○於原審法院嗣稱應係與陳素惠為男女朋友而遭誣
          陷云云，審度其左支右絀陳詞反覆，再參以前開所述，被告乙○○卸責諉
          過之情甚明。
    （六）復據證人潘福良即現場率隊查獲之警員迭於偵審中結證案發之時查獲被告
          乙○○、甲○○二人之經過，確係根據蘇文章之證稱始前往蘇益權之住處
          無誤，而搜索當時適被告乙○○與甲○○前來，該名女子（即甲○○）身
          上搜到海洛因，而被告乙○○進來時手上拿著一個包包，反抗中潘嫌就將
          包包丟在旁邊並踢開，伊等將他制服後再去看那個包包，結果裡面都是毒
          品（見原審卷第一七四頁正、反面）；且有第一級毒品海洛因毛重十六．
          七公克（淨重十三點二一公克）、第二級毒品安非他命毛重六十七．九公
          克、空夾鏈袋一包扣案足憑，而扣案之第一級毒品海洛因粉末經送法務部
          調查局鑑驗結果，亦確檢出其確含海洛因成分無訛，亦有該局鑑定通知書
          一紙在卷為憑（見偵卷第一一一頁）。
    （七）按刑事訴訟以發見真實為目的，共同被告就同一事實之一部或全部所為不
          利於己之陳述，互有出入時，應本於事實審法院之職權詳為調查，斟酌各
          方面之情形，依自由心證判斷其孰為可信，不得因彼此陳述偶有紛歧，即
          全部予以捨棄，最高法院著有四十七年度台上字第一五七八號判例足資參
          照；此外證人之陳述有部分前後不符，或相互間有所歧異時，究竟何者為
          可採，法院仍得本其自由心證予以斟酌，非謂一有不符或矛盾，即應認其
          全部均為不可採信；尤其關於行為動機、手段及結果等之細節方面，告訴
          人之指陳，難免故予誇大，證人之證言，有時亦有予渲染之可能；然其基
          本事實之陳述，若果與真實性無礙時，則仍非不得予以採信，亦經最高法
          院著有七十四年度台上字第一五九九號判例可稽。雖證人蘇文章、陳素惠
          歷次就究竟向被告乙○○、甲○○購買海洛因之次數、金額及地點互有不
          符（歷次所陳並非完全一致），但渠等於警、偵訊暨原審審理時則對被告
          乙○○、甲○○確曾販賣第一級毒品海洛因之證述並無不同，本院再參酌
          前開各項情狀判斷，仍認被告乙○○、甲○○販賣第一級毒品海洛因，不
          因渠等於警、偵訊及原審審理所為之證述稍有出入，且嗣後於本院調查時
          迴護被告乙○○、甲○○之陳述，即遽以認被告乙○○、甲○○未曾販賣
          海洛因。
    （八）綜上所述，被告乙○○、甲○○前開所辯，均係嗣後卸責之詞，不足採信
          ，被告乙○○、甲○○二人之犯行均臻明確，堪予認定。至於辯護人請求
          本院調取潮州分局關於陳素惠、鄞明智之移送書、偵查報告書、警訊筆錄
          ，惟經本院調取上開文件後，觀查其內容所載，尚無法為有利被告乙○○
          、甲○○之證明。
二、按海洛因係屬第一級毒品，毒品危害防治條例第二條第二項第一款定有明文，被
    告乙○○、甲○○二人所為均係犯毒品危害防制條例第四條第一項之販賣第一級
    毒品海洛因罪。又被告乙○○就事實欄一編號（一）部分所為轉讓第一級毒品海
    洛因，係另犯同條例第八條第一項之轉讓第一級毒品海洛因罪。被告乙○○、甲
    ○○二人就上開販賣第一級毒品海洛因之犯行間，有犯意聯絡及行為分擔，此部
    分應依刑法第二十八條第一項之規定論以共同正犯。再被告乙○○、甲○○所為
    多次販賣第一級毒品海洛因、被告乙○○多次轉讓第一級毒品海洛因之犯行，其
    時間緊接，所犯構成要件相同之罪，均顯係基於概括之犯意為之，為連續犯，均
    應依刑法第五十六條之規定論以一罪，並除販賣第一級毒品海洛因之法定刑為死
    刑、無期徒刑部分不得加重外，其他則加重其刑（販賣第一級毒品海洛因之法定
    刑尚有併科罰金刑）。被告乙○○所犯上開二罪，犯意各別，行為互殊，罪名有
    異，應予分論併罰。又被告乙○○、甲○○二人多次持有海洛因之行為，亦係基
    於概括犯意，本應依連續持有規定論以一罪，惟渠等持有後進而販賣、轉讓，渠
    等持有之低度行為應分別為販賣、轉讓之高度行為所吸收，不另論以該持有第一
    級毒品海洛因之罪。被告乙○○曾於民國八十四年間，因違反麻醉藥品管理條例
    案件，經臺灣屏東地方法院判處有期徒刑三月，於八十四年九月十九日易科罰金
    執行完畢；復於八十五年間，因違反麻醉藥品管理條例案件，經臺灣屏東地方法
    院分別判處有期徒刑六月及有期徒刑七月，並接續執行，於八十七年二月二月二
    十三日執行完畢，有臺灣屏東地方法院檢察署刑案資料查註紀錄表及臺灣高等法
    院被告全國前案紀錄表各一紙在卷可稽，被告乙○○於有期徒刑執行完畢後，五
    年內再犯有期徒刑以上之本罪，應依刑法第四十七條規定論以累犯，並除販賣第
    一級毒品海洛因之法定刑為死刑、無期徒刑部分不得加重外，被告乙○○就上揭
    加重部分並遞加重之（販賣第一級毒品海洛因之法定刑尚有併科罰金刑）。被告
    乙○○、甲○○販賣海洛因予他人施用，固戕害他人之身心，惟念渠等對重典之
    認識不夠深切，被告甲○○復無前科，且販毒數量不多，誠屬法重情輕，倘對渠
    等販賣海洛因之犯行科以法定最輕刑之無期徒刑，猶嫌過重，衡情尚有可憫恕之
    處，爰依刑法第五十九條規定，減輕被告乙○○、甲○○之刑罰，並與前開得以
    加重部分並依法先加後減之。
三、原審判決對於被告乙○○、甲○○分別予以論罪科刑，固非無見，惟查：（一）
    被告乙○○係自八十八年八月間轉讓第一級毒品海洛因予許秀娟，迄至八十九年
    五月十四日止，而被告乙○○係於八十九年七月十四日，為警查獲並扣得第一級
    毒品海洛因毛重十六．七公克（淨重十三．二一公克），與被告乙○○轉讓之最
    後一次時間相距達二個之久，顯然上開為警所查扣之第一級毒品海洛因，並非供
    被告乙○○轉讓之毒品，原審判決亦於事實暨理由欄均為相同之認定。且上開扣
    案之第一級毒品海洛因毛重十六．七公克（淨重十三．二一公克），係被告乙○
    ○、甲○○所持有供販賣之毒品，是扣案之第一級毒品海洛因本應於被告乙○○
    、甲○○共同販賣第一級毒品海洛因項下宣告沒收並銷燬之；但原判決不僅未於
    渠等販賣第一級毒品海洛因項下宣告沒收並銷燬之，竟將扣案之第一級毒品海洛
    因毛重十六．七公克（淨重十三．二一公克），於被告乙○○轉讓第一級毒品海
    洛因項下宣告沒收並銷燬，原判決主文之記載與事實、理由欄之敘述互不相符，
    即有違誤。（二）被告乙○○所犯販賣第一級毒品海洛因及轉讓第一級毒品海洛
    因，係分別起意，應予分論併罰，原審亦為相同之認定，惟原判決主文就該二罪
    定有應執行之刑，惟於理由欄第二項內則未記載就該二罪定應執行之刑，亦有違
    失。被告乙○○、甲○○上訴意旨，空言否認有前開犯罪情形，固均無足取，然
    原審判決既有上開可議之處，自應由本院將原審判決撤銷改判。爰審酌被告乙○
    ○、甲○○販賣海洛因、被告乙○○轉讓海洛英之犯行，危害社會大眾健康生命
    ，且犯後均猶飾詞卸責，惟念渠等販賣第一級毒品海洛因之期間不長，所得亦不
    多，被告乙○○就販賣毒品行為，因係居於主導地位，其就販賣毒品處刑之分擔
    應屬較重暨被告乙○○就轉讓毒品之期間、次數等一切情狀，分別量處如主文第
    二項、第三項所示之刑，並就被告乙○○所應處罰之二罪間定其應執行之刑。又
    依被告乙○○、甲○○二人販賣毒品之犯罪性質，認有褫奪公權之必要，均併予
    宣告褫奪公權五年，以資懲儆。至於扣案之第一級毒品海洛因毛重十六．七公克
    （淨重十三．二一公克）係第一級毒品海洛因（此有上揭鑑定通知書可證），係
    被告乙○○、甲○○共同販賣海洛因所持有之毒品，應依毒品危害防制條例第十
    八條第一項之規定宣告沒收並銷燬之；空夾鏈袋一包為被告乙○○所有，供販賣
    第一級毒品海洛因所用之物，應依刑法第三十八條第一項第二款之規定宣告沒收
    。又被告乙○○、甲○○販賣海洛因部分，除就八十九年七月十一日最後一次所
    得四千元較為明確外，渠等為販賣連續犯以最有利於被告乙○○、甲○○等尚有
    一次之以三千元計外，其餘販賣毒品所得並不確定，因認被告乙○○、甲○○販
    賣毒品所得以七千元計（即取最明確之四千元及其他之一次三千元，合計為七千
    元），應依毒品危害防制條例第十九條第一項之規定沒收，如全部或一部不能沒
    收時，以其財產抵償之。至扣案之第二級毒品安非他命毛重六十七．九公克、戒
    只一只、黑色皮包一個，因均與本案販賣毒品暨轉讓毒品無涉，自均不為沒收之
    諭知。
據上論斷，應依刑事訴訟法第三百六十九條第一項前段、第三百六十四條、第二百九
十九條第一項前段、毒品危害防制條例第四條第一項、第八條第一項、第十八條第一
項前段、第十九條第一項，刑法第十一條前段、第二十八條、第五十六條、第五十一
條第五款、第四十七條、第五十九條、第六十五條第二項、第三十七條第二項、第三
十八條第一項第二款，判決如主文。
本案經檢察官張其主到庭執行職務。
中    華    民    國    九十    年        五      月       二十三      日
                              臺灣高等法院高雄分院刑事第五庭
                                  審判長法官  吳水木
                                        法官  趙文淵
                                        法官  陳朱貴
右正本證明與原本無異。
如不服本判決，應於判決送達後十日內向本院提出上訴狀，其未述理由者並應於提
出上訴狀後十日內向本院補提理由書（應附繕本)。
                                      書記官  呂素珍
中    華    民    國    九十    年        五      月       二十五      日
附錄：本判決論罪科刑法條：
毒品危害防制條例第四條第一項：
製造、運輸、販賣第一級毒品者，處死刑或無期徒刑；處無期徒刑者，得併科新臺幣
一千萬元以下罰金。
毒品危害防制條例第八條
轉讓第一級毒品者，處一年以上七年以下有期徒刑，得併科新台幣一百萬元以下罰金
。
                                                                Ａ


司法院資訊處製作；財團法人民間司法改革基金會備份。
